【裁判字號】    97,交抗,1403
【裁判日期】    971128
【裁判案由】    聲明異議
【裁判全文】
臺灣高等法院臺中分院刑事裁定        97年度交抗字第1403號
抗  告  人
即受處分人  甲○○
上列抗告人因違反道路交通管理處罰條例聲明異議案件，不服臺
灣臺中地方法院中華民國97年10月31日所為裁定（97年度交聲字
第2743號）提起抗告，本院裁定如下：
    主  文
抗告駁回。
    理  由
一、本件原審法院駁回抗告人即受處分人甲○○（以下簡稱為抗
    告人）聲明異議之裁定意旨，詳如後附原審法院交通事件裁
    定書之記載，經本院審理結果，認其理由並無不合，應予維
    持，並引為附件。
二、本件抗告意旨略以：原審據以認定舉發事實無誤之交大通知
    單（台北市政府警察局交通警察大隊直屬第一分隊97年5月2
    日北市警交字第AEW703262號舉發違反道路交通管理事件通
    知單）為員警開立，交大書函（台北市政府警察局交通警察
    大隊97年5月21日北市警交大執字第0973216690號書函）則
    僅為內容向員警再次確認，如員警回答確有其事，即發函回
    覆本案違規屬實，監理站則依交大書函裁處，前開書函均僅
    為員警片面之詞，主觀認定，而未有任何查證動作，就認定
    員警所言屬實，原審法院亦據前開書函及員警證言即認定抗
    告人所言不足採，惟抗告人確實無違規逆向情事，當時東區
    車水馬龍，對面來車頻繁，根本無此可能，況員警所述（指
    稱差點與抗告人發生碰撞，於抗告人行駛十幾公尺，再回到
    他的車道時，攔停到路邊）亦與事實不符，抗告人停於路邊
    等待停進路邊停車格，員警敲窗示意往前停靠，我下車後僅
    要求我出示駕照，一拿到就開始填單，絕無其所書攔停行為
    ，如真有此其所謂幾乎碰撞之情事，要當場攔停並非困難，
    怎麼會事後才敲車窗告發，抗告人絕非是在車道行駛途中被
    攔停，尚祈明察。又員警對交通違規之查緝常有專案考核績
    效，為求績效不當舉發，並非無此可能；另依「台北市政府
    執行舉發、處理違反道路交通管理事件督考計畫」，員警之
    舉發若被撤銷，會遭懲處，據此，員警在毫無風險可言之情
    形下，為免懲處，為求績效，自然會堅稱有所謂違規行為之
    存在，此即台灣高等法院96年交抗字第296號裁定意旨所指
    ：法院應確實督促值勤警察慎重舉證舉發交通違規，維持司
    法之公信力，儘量避免使用過去之逕認警察舉發即具備公信
    力之見解，使法院不至於成為不負責任警察之背書者。另道
    路交通管理處罰條例第89條明定交通事件準用刑事訴訟法，
    本案應有無罪推定之適用；然亦有法院認為交通事件性質上
    應依行政訴訟法第136條規定，準用民事訴訟法第277條舉證
    責任分配原則，惟此顯然係民事訴訟法第277條後段顯失公
    平之情形云云。為此，請求撤銷原裁定，更為適當之裁定云
    云。
三、按道路交通管理處罰條例第7條第1項規定：「道路交通管理
    之稽查、違規之紀錄，由交通勤務警察，或依法令執行交通
    稽查任務之人員執行之」，而警察為維持交通秩序，依法執
    行職務，立場應是客觀公正；且交通員警對親睹之違規事實
    掣單舉發，就其事實之證明，本為證人，如無具體事證足證
    其有偏頗或失實之虞，已難恣意否定其指證即舉發之真正，
    況其舉發行為兼有公務員基於職務上權力，依法就特定之具
    體事件所為具公法上效果之單方行政行為之性質，基於公務
    員為公法上行為具有公信力之原則，該行政處分當可被推定
    為真正，其據以依法處分之事實認定亦為真正無誤。經查，
    本件違規事實，既據舉發單位臺北市政府警察局交通警察大
    隊直屬第一分隊員警依違反道路交通管理處罰條例第45條第
    1 項第3款當場舉發，並製作北市警交字第AEW703262號舉發
    違反道路交通管理事件通知單且註明駕駛人拒絕簽收，經抗
    告人於97年5月7日提出申訴，業由原舉發機關即臺北市政府
    警察局交通警察大隊於97年5月21日以北市警交大執字第097
    3216 6900號書函覆查明違規屬實，抗告人未於期限內到案
    ，原處分機關遂於97年9月9日以豐監稽違字第裁63-AEW7032
    62號裁決書，依「不依規定駛入來車道」之違規事實，裁處
    受處分人違反道路交通管理處罰條例第45條第1項第3款、第
    63條第1項第1款，處罰鍰1800元並記違規點數1點，逾期則
    依裁決書主文規定裁處等情，此有臺北市政府警察局交通警
    察大隊直屬第一分隊97年5月2日北市警交字第AEW703262號
    舉發違反道路交通管理事件通知單、臺北市政府警察局交通
    警察大隊97年5月21日北市警交大執字第09732166900號書函
    、交通部公路總局臺中區監理所豐原監理站97年9月9日豐監
    稽違字第裁63-AEW703262號違反道路交通管理事件裁決書影
    本各1紙附於原審卷內可稽。且抗告人於上開時地，因有駕
    駛上開自用小客車逆向行駛來車道之事實，亦業據證人即當
    場查獲舉發之員警秦宏華於原審到庭具結證稱抗告人確有逆
    向行駛之違規行為，又無任何證據足資證明員警有捏造事實
    違法取締之情事，則員警本其維護交通秩序、安全職責所為
    之舉發，自應受合法、正確之推定。復佐以證人秦宏華當庭
    繪製現場位置圖乙紙（原審卷第20頁），已足認定抗告人有
    逆向行駛之違規行為。抗告人於原審即指摘上述證人舉發不
    實，惟未能提出相關事證以供調查，致為原裁定所不採。其
    於本院仍未能提出有力證據以實其說，故其猶辯稱不能依員
    警片面之詞而為認定、本件有未依證據慎重認定事實之疑義
    云云，尚非足取。
四、綜上所述，抗告人確有逆向行駛之違規行為，自應依道路交
    通管理處罰條例第45條第1項第3款、第63條第1項第1款之規
    定，予以處罰。原審認原處分機關依道路交通管理處罰條例
    第45條第1項第3款、第63條第1項第1款之規定，就其違規行
    為裁處抗告人1800元之罰鍰，並記違規點數1點，核屬有據
    。而駁回抗告人聲明異議，其認事用法，並無違誤。抗告人
    仍執前詞，指摘原裁定不當，為無理由，應予駁回。
五、據上論結，應依道路交通案件處理辦法第25條、第26條，刑
    事訴訟法第412條，裁定如主文。
中    華    民    國    97    年    11    月    28    日
            刑事第四庭  審判長法  官  洪  耀  宗
                              法  官  劉  登  俊
                              法  官  許  文  碩
以上正本證明與原本無異。
不得再抗告。
                              書記官  蕭  玉  真
中    華    民    國    97    年    11    月    28    日


司法院資訊處製作；財團法人民間司法改革基金會備份。
